【裁判字號】    98,交抗,2900
【裁判日期】    981225
【裁判案由】    違反道路交通管理處罰條例
【裁判全文】
臺灣高等法院交通事件裁定            98年度交抗字第2900號
抗  告  人
即受處分人  甲○○
上列抗告人因違反道路交通管理處罰條例案件，不服臺灣板橋地
方法院，中華民國98年11月18日所為裁定（98年度交聲字第455號
），提起抗告，本院裁定如下：
    主  文
抗告駁回。
    理  由
一、按汽車（包括機器腳踏車）駕駛人，行經有燈光號誌管制之
    交岔路口闖紅燈者，處新臺幣（下同）1800元以上5400元以
    下罰鍰。道路交通管理處罰條例第53條第1項定有明文。又
    汽車駕駛人有違反該條例第53條情形者，除依原條款處罰鍰
    外，並記違規點數3點，同條例第63條第1項第3款亦有明定
    。
二、原裁定意旨略以：受處分人對其於民國98年1月17日上午11時
    15分許，騎乘車牌號碼LM7-125號重型機車，行經臺北縣板橋
    市○○路、中山路口之交岔路口因闖紅燈而為警攔停之事實
    ，坦承屬實。且上開事實業經證人即警員林世宗於原審到庭
    證述甚詳，且所陳受處分人之車行方向、違規方式、舉發經
    過，俱與現場之地形、地物相符，有卷附現場圖、現場照片
    各1份可證，證人所述受處分人斯時有搭載一名女性乘客，及
    受處分人曾央求林世宗不要開單等節，亦經受處分人當庭供
    認無訛。衡情，警員林世宗與受處分人素不相識，尚無自陷
    偽證刑責而故意誣指受處分人違規之理，所證內容既具體、
    明確，未見有與他件違規混淆之情形，所證應屬真實，參以
    受處分人若未違規，豈有央求警察不要開單之必要？受處分
    人有闖紅燈之違規，堪以認定。至受處分人指摘警察對其攔
    停前，未鳴警鳴器及閃警示燈云云，非但為警員林世宗所駁
    斥，證稱確有依規定開啟警示燈及警鳴器執行取締任務等語
    ，即便受處分人所言屬實，此亦僅是警察發現受處分人違規
    後，為攔截掣單舉發的舉動，縱有違反交通規則而應予非難
    ，與警察目睹受處分人違規到庭作證具有證據能力，仍屬二
    事，不容混為一談。是受處分人闖紅燈之違規事實應堪認定
    ，從而原審以原處分機關依道路交通管理處罰條例第53條第
    1項、第63條第1項第3款之規定，裁處受處分人罰鍰1800 元
    ，並記違規點數3點，並無違法不當，而駁回受處分人之異
    議，經核於法並無不合。
三、抗告意旨略以：林警員於原審作證時雙腿抖動不安，受處分
    人願與其共同測謊以明真相，且林警員係春安期間為績效故
    意濫開罰單。雖受處分人有央求警員不要開單，但僅是畏於
    權勢而為，並非自白認罪，況刑事訴訟法第156條第2項規定
    被告自白不得作為有罪判決唯一證據，本案亦無照相機或路
    口監視器可為佐證，明顯違反無罪推定云云。經查，證人林
    世宗於原審到庭具結以言詞供述本件受處分人有關前開違規
    事實，且於本件卷存證據資料內並無任何積極證據足以證明
    證人上開供述係屬虛偽，亦無有足以令人顯信其供述為不可
    採之品性證據或前科證據存在，本院自不得僅以證人為本件
    開單告發受處分人之員警而全盤抹煞其在訴訟上所具有之證
    人資格，而受處分人質疑前開證人於春安期間為績效故意濫
    開罰單，僅為片面臆測之詞，並未舉證以實其說，亦難使本
    院對證人所供述受處分人違規之事實產生任何合理之懷疑。
    且交通警察掣單舉發違反道路交通管理處罰條例所列之違規
    事實，本質上為行政處分，係公務員基於職務上之權力，依
    法就特定之具體事件所為之具公法上效果之單方面行政行為
    ，基於公務員為公法上行為具有公信力之原則，該行政行為
    當可被推定為真正，其據以依法處分之事實認定亦為正確無
    誤，本此公信原則，乃立法者賦予行政機關制定違反道路交
    通事件統一裁罰標準及處理細則，使執勤警員得當機處分以
    達其維護交通秩序、安全之行政目的，若謂公務員一切行政
    行為均需預留證據以證其實，則國家行政勢必窒礙難行，據
    此，刑事訴訟法就犯罪證據有關之規定中，與屬行政秩序罰
    之交通違規裁罰本質不合之部分，自不在準用之列。則員警
    就所見之違規情形，於法令規定範圍內為逕行舉發之處置，
    在無反證之情況下，自可信為真實，非必須以拍照或有監視
    器錄影取證為採證方式。又按「測謊」僅係調查證據方法之
    一，不得以之做為有罪無罪之唯一證據，且本件違規事實既
    經證人林世宗於執勤時依法舉發，並於原審具結後就違規情
    形清楚描述，本院自得以證人可信之證詞認定違規事實，受
    處分人請求與員警共同測謊乙節，核無必要，併此敘明。是
    受處分人執上開理由，指摘原裁定不當，為無理由，應予駁
    回。
四、據上論斷，應依道路交通案件處理辦法第26條、刑事訴訟法
    第412條，裁定如主文。
中    華    民    國    98    年    12    月    25    日
                  刑事第十五庭審判長法  官  吳昭瑩
                                    法  官  賴邦元
                                    法  官  蘇隆惠
以上正本證明與原本無異。
不得再抗告。
                                    書記官  楊妙恩
中    華    民    國    98    年    12    月    28    日


司法院資訊處製作；財團法人民間司法改革基金會備份。
